【裁判字號】    97,易,3
【裁判日期】    970331
【裁判案由】    詐欺
【裁判全文】
臺灣彰化地方法院刑事判決                 97年度易字第3號
公  訴  人  臺灣彰化地方法院檢察署檢察官
被      告  乙○○
上列被告因詐欺案件，經檢察官提起公訴（96年度偵字第10066
號），被告於本院準備程序中自白犯罪，本院認有刑事訴訟法第
273 條之1 第1 項之情形，合議裁定由受命法官獨任進行簡式審
判程序，茲審理判決如下：
    主  文
乙○○幫助意圖為自己不法之所有，以詐術使人將本人之物交付
，處有期徒刑陸月，如易科罰金，以新台幣壹仟元折算壹日；減
為有期徒刑月，如易科罰金，以新臺幣壹仟元折算壹日。
    事  實
一、乙○○明知個人之帳戶關係自身信用，具有一身專屬性質，
    而在金融機構開立帳戶並無特殊條件限制，一般人均係使用
    自己之帳戶，使用他人之帳戶常與財產犯罪密切相關，而可
    預見收取帳戶之目的係欲隱匿真實身分，以供他人進行詐欺
    犯罪所用，竟仍基於幫助詐欺取財之不確定故意，於民國（
    下同）95年11月14日（起訴書誤載為96年12月4 日），先看
    報紙之夾報，得知收購帳戶之廣告，隨即撥打電話給對方，
    相約於其位於彰化縣彰化市○○里○○街87-5號6 樓之住所
    ，以每月新臺幣（下同）1 萬5 千元之價格，將自已所有之
    中華郵政股份有限公司彰化市市仔尾郵局00000000000000帳
    號之帳戶出租給真實姓名、年籍均不詳「江姓」成年男子，
    且將該帳戶之存摺、提款卡、印鑑等物交付之，並告知密碼
    。嗣同年11月28日下午2 時許，該「江姓」成年男子所屬之
    詐騙集團成員撥打甲○○○之電話，冒稱中華電信、遠東商
    銀、警政署電信檢查科李警官，並詐稱甲○○○之帳戶涉及
    洗錢，應將錢存入安全帳戶等語，使甲○○○陷於錯誤，而
    於同日下午4 時31分匯款25萬6,000 元進入乙○○之上開帳
    戶內，詐騙集團成員隨即提領一空。嗣甲○○○發覺受騙後
    ，報警循線查獲。
二、案經彰化縣警察局彰化分局報請臺灣彰化地方法院檢察署檢
    察官偵查起訴。
    理  由
一、本案被告乙○○所犯係死刑、無期徒刑、最輕本刑為3 年以
    上有期徒刑以外之罪，其於準備程序就前揭被訴事實為有罪
    之陳述，經受命法官告知簡式審判程序之旨，並聽取被告與
    公訴人之意見後，本院認無不得或不宜改依簡式審判程序進
    行之處，爰依刑事訴訟法第273 條之1 第1 項、第284 條之
    1 ，裁定本案由受命法官獨任進行簡式審判程序。
二、上揭犯罪事實，業據被告乙○○於本院審理時坦承無訛，核
    與證人即被害人甲○○○於警詢、偵查中詢問時就遭詐騙之
    過程及匯款經過證述相符（見偵卷第10、11、38、39頁），
    並有臺中市警察局受理刑事案件報案三聯單、郵政國內匯款
    執據、開戶資料、歷史交易清單（見偵卷第19、23、24頁）
    各1 份附卷可稽。查金融交易常以存摺、提款卡、密碼、印
    鑑章等為認證依據，而存款帳戶、存摺及金融卡等，係供個
    人從事社會經濟活動流通資金之用，具有專屬性，且關涉個
    人財產權益及信用，倘有不明金錢來源，甚而攸關個人法律
    責任，難認有流通使用之可能，縱有特殊情況需交付他人使
    用，亦必深入了解用途及合理性後，再行提供使用，方符常
    情。況近來類如刮刮樂、退稅、中獎、代工及盜刷信用卡轉
    帳等詐騙案件層出不窮，詐騙集團多利用他人之人頭帳戶為
    匯款出入帳戶，不僅廣為媒體所披載，亦經政府各機關一再
    宣導提醒注意，並在金融機構內或所設自動提款機置有警示
    標語或轉帳警示畫面，再衡諸現今社會資訊流通之普及程度
    ，顯見倘有陌生人不以自己名義申請開立帳戶，反向不特定
    人收取金融機構帳戶使用，帳戶所有人必當懷疑其收取帳戶
    之目的即在於遂行詐取財物等不法犯行。被告既自承因缺錢
    花用，即以每月1 萬5 千元之代價，將其帳戶之存摺、提款
    卡、印章及密碼出租交由他人使用，顯見被告應可預見向其
    收取上開帳戶之人將該帳戶用以實施詐欺犯行，且該人利用
    上開帳戶詐取財物，並未違背被告本意，是被告主觀上應具
    有幫助他人詐取財物之不確定故意甚明。綜上，本件事證明
    確，被告犯行洵堪認定，應予依法論科。
三、查本件上開姓名、年籍不詳之「江姓」成年人及與其共犯詐
    欺犯行之成年人，共同基於為自己不法所有之犯意，以詐術
    使被害人陷於錯誤，而交付財物，核「江姓」成年男子及其
    他姓名、年籍不詳之成年人所為，均係犯刑法第339 條第1
    項詐欺取財罪。又按刑法上之幫助犯，係指以幫助之意思，
    對於正犯資以助力，而未參與實施犯罪之行為者而言（最高
    法院49年臺上字第77號判例參照），本件被告提供上開帳戶
    之存摺、印章、提款卡（含密碼）等物予「江姓」成年男子
    ，供「江姓」成年男子及共犯等人為前揭詐欺取財之工具，
    顯係基於幫助他人詐欺取財之犯意為之，且其提供帳戶予他
    人之行為係屬刑法詐欺取財罪構成要件以外之行為，其既以
    幫助他人犯罪之意思而參與犯罪構成要件以外之行為，且在
    無證據證明被告係以正犯而非以幫助犯之犯意參與犯罪之情
    形下，依上開說明，應認其所為係幫助犯而非正犯行為。
四、核被告所為，係犯刑法第30條第1 項前段、第339 條第1 項
    幫助詐欺取財罪。被告係幫助他人詐欺取財，屬幫助犯，爰
    依刑法第30條第2 項規定，減輕其刑。又公訴人以被告販賣
    上開帳戶之時間在96年12月4 日，惟被告於本院審理時供稱
    ：伊販賣帳戶之時間應在95年11月14日等語，且被害人甲○
    ○○遭詐欺集團詐騙匯款之時間係在95年11月28日，有卷附
    之歷史交易清單1 紙可稽，足見被告上開供稱為可採，公訴
    人漏未斟酌此點，尚有未洽，附此敘明。爰審酌被告任意提
    供自己所開立之帳戶予不法份子使用，且其提供帳戶之行為
    非惟幫助詐騙者遂行詐財目的，同時減少詐欺者遭查獲之風
    險，愈使其肆無忌憚，加深犯罪之猖獗，致使社會經濟遭受
    重大危害，且犯後坦承犯行，態度尚佳，及其犯罪動機、智
    識程度等一切情狀，量處如主文所示之刑，並諭知易科罰金
    之折算標準，以資懲儆。又按犯罪在96年4 月24日以前者，
    所宣告之有期徒刑、拘役或罰金，除中華民國96年罪犯減刑
    條例另有規定外，減其刑期或金額二分之一；犯最重本刑為
    5 年以下有期徒刑之刑之罪，依本條例規定減為6 月以下有
    期徒刑、拘役者，應於為減刑裁判時，併諭知易科罰金折算
    之標準，同條例第2 條第1 項第3 款、第9 條定有明文。
    本件被告所幫助之正犯犯罪時間在96年4 月24日以前，被告
    犯行復無該條例所列不得減刑之例外情形，應依上開規定減
    其宣告刑2 分之1 ，即減處為有期徒刑3 月，並諭知易科罰
    金之折算標準。
據上論斷，應依刑事訴訟法第299 條第1 項前段，刑法第30條第
1 項前段、第2 項、第339 條第1 項、第41條第1 項前段，刑法
施行法第1 條之1 第1 項、第2 項前段，中華民國96年罪犯減刑
條例第2 條第1 項第3 款、第7 條、第9 條，判決如主文。
本案經檢察官張聖傳到庭執行職務。
中    華    民    國    97    年    3     月    31    日
                        刑事第二庭    法  官  黃齡玉
以上正本證明與原本無異。
如不服本判決，應於判決送達後10日內，向本院提出上訴書狀，
上訴書狀應「敘述具體上訴理由」，並按他造當事人之人數附繕
本。「切勿逕送上級法院」。
告訴人或被害人對於判決如有不服具備理由請求檢察官上訴者，
其上訴期間之計算係以檢察官收受判決正本之日期為準。
中    華    民    國    97    年    3     月    31    日
                                      書記官  施嘉玫
中華民國刑法第30條
（幫助犯及其處罰）
幫助他人實行犯罪行為者，為幫助犯。雖他人不知幫助之情者，
亦同。
幫助犯之處罰，得按正犯之刑減輕之。
中華民國刑法第339條
（普通詐欺罪）
意圖為自己或第三人不法之所有，以詐術使人將本人或第三人之
物交付者33，處5年以下有期徒刑、拘役或科或併科1千元以下罰
金。
以前項方法得財產上不法之利益或使第三人得之者，亦同。
前二項之未遂犯罰之。


司法院資訊處製作；財團法人民間司法改革基金會備份。
